臺灣新北地方法院刑事判決
111年度訴緝字第11號
公  訴  人  臺灣新北地方檢察署檢察官
被      告  蔡政倫





上列被告因傷害等案件，經檢察官提起公訴（109年度調偵字第1
022號），本院判決如下：
    主  文
蔡政倫共同犯剝奪他人行動自由罪，處有期徒刑伍月，如易科罰
金，以新臺幣壹仟元折算壹日。
    事  實
一、蔡政倫為張銘仁之友人，因邱泓維（邱泓維與下述之陳品孝
    、張銘仁、張家鳴、陳品耀、鍾瀚霆、王建道均業經本院另
    以109年度訴字第1281號判決在案）不滿陳韋志頻與其不知
    情之女友翁筱雯聯絡，邱泓維遂於民國108 年10月18日20時
    前某時聯絡張銘仁，張銘仁則聯絡蔡政倫、陳品孝、張家鳴
    ，陳品孝聯絡陳品耀、鍾瀚霆，張家鳴聯絡王建道（下合稱
    蔡政倫等8 人），蔡政倫等8 人共同基於剝奪他人行動自由
    之犯意聯絡，先於同日20時20分許至新北市三重區集英路與
    三賢街口全家超商前集合，待陳韋志出現後，邱泓維等8 人
    隨即前往圍住陳韋志並分別持鋁棒攻擊或徒手毆打之方式傷
    害陳韋志，其後蔡政倫及陳品耀並強押陳韋志上附表編號5 
    所示車輛，蔡政倫等8 人遂共同將陳韋志載往臺北市內湖區
    山區某處毆打（就所涉犯傷害罪嫌部分，詳下述【四、不另
    為不受理之諭知部分】），而續以此方式剝奪陳韋志之行動
    自由，至同日23時25分許，始由邱泓維將陳韋志載至新北市
    ○○區○○路000 號集賢派出所前將之釋放。
二、案經陳韋志訴由新北市政府警察局三重分局報告臺灣新北地
    方檢察署檢察官偵查起訴。
    理  由
一、證據能力有無之認定：
    本件認定事實所引用之傳聞證據，被告蔡政倫於本院準備程
    序明示同意作為證據（見本院訴字卷〈下稱本院卷〉第242至2
    43頁），本院審酌該等證據作成時之情況，尚無顯不可信與
    不得作為證據之情形，亦無違法不當與證明力明顯過低之瑕
    疵，且與待證事實具關聯性，認為以之作為證據應屬適當，
    依刑事訴訟法第159條之5第1項規定，均有證據能力。至以
    下所引其餘非屬供述證據部分，既不適用傳聞法則，復查無
    違法取得之情事存在，自應認同具證據能力。
二、認定本案犯罪事實之證據及理由：
    訊據被告對於上開事實均坦承不諱，核與證人即告訴人陳韋
    志於警詢及偵查中之指證相符（見偵卷第83至87、271 至27
    5 頁），且有證人即同案被告邱泓維、陳品孝、張銘仁、張
    家鳴、陳品耀、鍾瀚霆、王建道於警詢及偵查中之證詞附卷
    可憑（見偵卷第19至24、25至31、33至37、45至49、51至53
    、55至60、61至68、69至76、179 至226頁），並有上開現
    場之道路監視錄影畫面擷圖1 份、告訴人傷勢相片6 張、被
    告邱泓維之手機Messenger 、Line對話擷圖9 張、臺灣新北
    地方檢察署檢察事務官就卷附光碟內檔名「店家」、「ISSG
    2384」、「MOV_5643」、EDIZ5910」之勘驗報告及擷圖1 份
    、新北市政府警察局三重分局扣押筆錄、扣押物品目錄表（
    被告陳品孝）各1 紙、牌照號碼9183-DU 、BEH-8131、APC-
    7992、BBF-1583、BBA-0191自小客車車輛詳細資料報表各1 
    張附卷可稽（見偵卷第109 至113 、115 至117 、171 至17
    9 頁、調偵卷第11至17頁、偵卷第88至93、121 、123 、12
    5 、127 、129 頁），堪認被告前開任意性自白與事實相符
    。從而，本案事證明確，被告犯行堪以認定，應依法論科。
三、論罪科刑：
  ㈠關於罪名及罪數：
　⒈被告行為後，刑法第302 條第1 項業於108年12月25日修正公
    布，並於同年月27日生效施行，而該條文原規定「私行拘禁
    或以其他非法方法，剝奪人之行動自由者，處5 年以下有期
    徒刑、拘役或3 百元以下罰金」，修正後則規定「私行拘禁
    或以其他非法方法，剝奪人之行動自由者，處5 年以下有期
    徒刑、拘役或9 千元以下罰金。」，而該條文並非72年6 月
    26日至94年1 月7 日所新增或修正之條文，故於94年1 月7 
    日刑法修正施行後，其所定罰金之貨幣單位為新臺幣，且其
    罰金數額依刑法施行法第1 條之1 第2 項前段規定提高為30
    倍，本次修法係將上開條文之罰金數額調整換算後予以明定
    ，故此部分並無新舊法比較之問題，而應依一般法律適用原
    則，逕適用裁判時之法律即現行刑法第302 條第1 項之規定
    。
　⒉是核被告所為，係犯刑法第302 條第1項之剝奪他人行動自由
    罪。又刑法第302 條第1 項之剝奪人之行動自由罪及第304 
    第1 項之強制罪，其所保護之法益，均為被害人之自由，惟
    第302 條第1 項之法定刑，既較第304 條第一項為重，故行
    為人以強暴脅迫使人行無義務之事，或妨害人行使權利之目
    的，其方法已達於剝奪人之行動自由之程度時，其以強暴脅
    迫使人行無義務之事或妨害人行使權利之行為已為剝奪人行
    動自由之行為所吸收，祇成立剝奪人行動自由罪（最高法院
    86年度台上字第2504號判決意旨可供參照）。查被告與上開
    邱泓維等7 人係於108年10月18日20時20分許以眾人圍住並
    毆打告訴人，其後壓制其上車並載往山區，再接續毆打告訴
    人，直至同日23時25分許始將告訴人釋放，是觀諸上開事實
    發生過程、期間經過之長短、所使用之手段及方法，業已該
    當刑法第302 條第1 項之剝奪他人行動自由罪，而為本院前
    開所認定，是期間被告與上開邱泓維等7 人所為對告訴人之
    強制行為，應為剝奪人行動自由之行為所吸收，公訴意旨認
    蔡政倫所為係犯刑法第304 條第1 項之強制罪，容有未洽，
    惟其社會基本事實同一，且經本院於準備程序當庭諭知上開
    罪名（見本院卷第241頁），爰依法變更起訴法條予以審理
    。
　⒊另起訴書原認被告與上開邱泓維等7 人有強脫告訴人衣褲，
    強迫告訴人作伏地挺身等無義務之事供其錄影等節，雖據告
    訴人於偵查中結證在卷（見偵卷第273 頁），然為被告、同
    案被告邱泓維、陳品孝、張銘仁、張家鳴、王建道於本院準
    備程序及偵查中否認在卷（見本院卷第242、92、94、138 
    頁、偵卷第223 、221 頁），而卷內亦無其餘證據足資補強
    告訴人前開證詞，是尚無從依告訴人前開單一指述遽認蔡政
    倫有此部分犯行，惟此部分與前揭論罪科刑之剝奪他人行動
    自由罪間，有實質上一罪關係，爰不另為無罪之諭知，附此
    敘明。
　⒋被告與上開邱泓維等7 人間就本案犯行有犯意聯絡及行為分
    擔，為共同正犯。
  ㈡關於量刑
    爰以行為人之責任為基礎，審酌被告僅因邱泓維與告訴人上
    開細故，遂因受張銘仁之邀，而與邱泓維、陳品孝、張銘仁
    、張家鳴、陳品耀、鍾瀚霆、王建道以前開方式剝奪告訴人
    之行動自由，共同侵害告訴人個人自由權利甚鉅，且蔡政倫
    等8 人係於公開場所圍毆並限制告訴人行動自由，亦間接對
    社會安全、社會安寧之公益造成相當影響，所為實有不該，
    而均應予非難；惟考量被告犯後坦承犯行，佐以其於本院審
    理時自承最高學歷為高中肄業之智識程度，現在機車行工作
    ，經濟狀況勉持，未婚、家中無需扶養之親屬或家人之家庭
    狀況及經濟情形，兼衡被告本案犯罪事實分擔之程度及情節
    等一切情狀，量處如主文所示之刑，並諭知易科罰金之折算
    標準，以資儆懲。
四、不另為不受理之諭知部分：
  ㈠公訴意旨另以：被告蔡政倫前開所為，致告訴人受有頭皮鈍
    傷及左眼瞼撕裂傷（縫合4 針）、後背挫傷多處紅腫、右前
    臂擦傷及壹處撕裂傷（縫合2 針）、右髖挫傷等傷害，另涉
    犯刑法第277條第1項之傷害罪嫌等語。
  ㈡按告訴乃論之罪，告訴人於第一審辯論終結前得撤回其告訴
    ；又告訴經撤回者，應諭知不受理之判決，刑事訴訟法第23
    8 條第1 項、第303 條第3 款分別定有明文。
  ㈢本案告訴人告訴被告傷害案件，起訴書認係觸犯刑法第277 
    條第1 項之傷害罪，依同法第287 條規定，須告訴乃論。茲
    據告訴人於110 年10月26日具狀陳明撤回傷害告訴，有刑事
    撤回告訴狀1 份在卷可稽（見本院卷第323 頁），揆諸上開
    說明，本應為不受理判決之諭知，惟此部分犯罪事實與前揭
    剝奪他人行動自由罪部分有想像競合犯之裁判上一罪關係，
    爰不另為不受理判決之諭知，公訴意旨認此傷害部分，應與
    上開所犯妨害自由部分分論併罰，容有未洽，併此敘明。
據上論斷，應依刑事訴訟法第299條第1項前段、第300條，刑法
第28條、第302條第1項、第41條第1項前段，刑法施行法第1條之
1第1項，判決如主文。
本案經檢察官王涂芝提起公訴，檢察官顏汝羽到庭執行職務。
中　　華　　民　　國　　111 　年　　3 　　月　　29　　日
                  刑事第七庭  審判長法  官  彭全曄

                                    法  官  劉思吟

                                    法  官  白承育
上列正本證明與原本無異。
如不服本判決，應於判決送達後20日內敘明上訴理由，向本院提
出上訴狀 (應附繕本) ，上訴於臺灣高等法院。其未敘述上訴理
由者，應於上訴期間屆滿後20日內向本院補提理由書「切勿逕送
上級法院」。
                                    書記官  馬韻凱
中　　華　　民　　國　　111 　年　　3 　　月　　31　　日
附錄本案論罪科刑法條全文：
刑法第302條
私行拘禁或以其他非法方法，剝奪人之行動自由者，處五年以下
有期徒刑、拘役或九千元以下罰金。因而致人於死者，處無期徒
刑或七年以上有期徒刑；致重傷者，處三年以上十年以下有期徒
刑。第一項之未遂犯罰之。
附表：
編號    被告       前往本案現場方式  1 邱泓維 駕駛車牌號碼0000-00 號自用小客車。  2 蔡政倫、張銘仁、陳品孝 蔡政倫駕駛車牌號碼000-0000號自用小客車搭載張銘仁、陳品孝。  3 張家鳴 駕駛車牌號碼000-0000號自用小客車。  4 鍾瀚霆、陳品耀 鍾瀚霆駕駛車牌號碼000-0000號自用小客車搭載陳品耀。  5 王建道 駕駛車牌號碼000-0000號自用小客車搭載2 名真實姓名年籍均不詳之成年男子。